

```{r, echo=TRUE, eval=TRUE,warning=FALSE, message=FALSE}
linkCsv="https://github.com/chorrillos/exploracion/raw/main/thedataFull.csv"
AllData=read.csv(linkCsv)
names(AllData)
```


```{r}
select=c("Educ.sec.comp","esp.vid.nacer","Ing.fam.p.cap","NBS.2017","No.Pobreza","cobertura.cell_mf","Tasa.docen_pub_mf")

theData=AllData[,select] 

```


## Proceso del Analisis Factorial Exploratorio (EFA)

El análisis factorial exploratorio requiere que hagamos algunas observaciones previas.

1. Calculemos matriz de correlación:
```{r, echo=TRUE, eval=TRUE,warning=FALSE, message=FALSE}

# esta es:
library(polycor)
corMatrix=polycor::hetcor(theData)$correlations
```

2. Explorar correlaciones:

* Sin evaluar significancia:
```{r, echo=TRUE, eval=TRUE,warning=FALSE, message=FALSE}
library(ggcorrplot)

ggcorrplot(corMatrix)
```

* Evaluando significancia:

```{r, echo=TRUE, eval=TRUE,warning=FALSE, message=FALSE}
ggcorrplot(corMatrix,
          p.mat = cor_pmat(corMatrix),
          insig = "blank")
```

Si puedes ver bloques correlacionados, hay esperanza de un buen analisis factorial.


3. Verificar si datos permiten factorizar:

```{r, echo=TRUE, eval=TRUE,warning=FALSE, message=FALSE}
library(psych)
psych::KMO(corMatrix) 
```

4. Verificar si la matriz de correlaciones es adecuada

Aqui hay dos pruebas:

* Hnula: La matriz de correlacion es una [matriz identidad](https://en.wikipedia.org/wiki/Identity_matrix)

```{r, echo=TRUE, eval=TRUE,warning=FALSE, message=FALSE}
cortest.bartlett(corMatrix,n=nrow(theData))$p.value>0.05
```

* Hnula: La matriz de correlacion es una [matriz singular](http://mathworld.wolfram.com/SingularMatrix.html).

```{r, echo=TRUE, eval=TRUE,warning=FALSE, message=FALSE}
library(matrixcalc)

is.singular.matrix(corMatrix)
```

5. Determinar en cuantos factores o variables latentes podríamos redimensionar la data:

```{r, echo=TRUE, eval=TRUE,warning=FALSE, message=FALSE}
fa.parallel(theData,fm = 'ML', fa = 'fa')
```


6. Redimensionar a numero menor de factores

* Resultado inicial:

```{r, echo=TRUE, eval=TRUE,warning=FALSE, message=FALSE}
library(GPArotation)
resfa <- fa(theData,nfactors = 3,cor = 'mixed',rotate = "varimax",fm="minres")
print(resfa$loadings)
```

* Resultado mejorado:

```{r, echo=TRUE, eval=TRUE,warning=FALSE, message=FALSE}
print(resfa$loadings,cutoff = 0.5)
```

Cuando logramos que cada variable se vaya a un factor, tenemos una _estructura simple_.

* Resultado visual:

```{r, echo=TRUE, eval=TRUE,warning=FALSE, message=FALSE}
fa.diagram(resfa)
```

7. Evaluando Resultado obtenido:

* ¿La Raíz del error cuadrático medio corregida está cerca a cero?
```{r, echo=TRUE, eval=TRUE,warning=FALSE, message=FALSE}
resfa$crms
```

* ¿La Raíz del error cuadrático medio de aproximación es menor a 0.05?

```{r, echo=TRUE, eval=TRUE,warning=FALSE, message=FALSE}
resfa$RMSEA
```

* ¿El índice de Tucker-Lewis es mayor a 0.9?

```{r, echo=TRUE, eval=TRUE,warning=FALSE, message=FALSE}
resfa$TLI
```

* ¿Qué variables aportaron mas a los factores?
```{r}
sort(resfa$communality)
```

* ¿Qué variables contribuyen a mas de un factor?

```{r}
sort(resfa$complexity)
```

```{r}
names(theData)
```

## Proceso del Analisis Factorial Confirmatorio (CFA)

```{r}
model <- ' capacidad  =~ Educ.sec.comp + Tasa.docen_pub_mf
           bienestar   =~ cobertura.cell_mf + NBS.2017
           vulnerabilidad =~ Ing.fam.p.cap + esp.vid.nacer + No.Pobreza'
```

Ahora vemos qué arroja el modelo:

```{r}
# normalizar las variables:
theData=scale(theData)

library(lavaan)
cfa_fit <- cfa(model, data=theData, 
           std.lv=TRUE,  
           missing="fiml")
```

Preparo los tests:
```{r}
allParamCFA=parameterEstimates(cfa_fit,standardized = T)
allFitCFA=as.list(fitMeasures(cfa_fit))
```

Veamos resultados:

* Si cada indicador tiene una buena conexión con su latente (ver p valor):
```{r, echo=TRUE}
library(knitr)
kable(allParamCFA[allParamCFA$op=="=~",])

```

Averigüemos qué tan bien salió el modelo:

* El ChiSquare es NO significativo (p_value debe ser mayor a 0.05 para que sea bueno)?

```{r}

allFitCFA[c("chisq", "df", "pvalue")] # pvalue>0.05
```


* El Índice Tucker Lewi es mayor a 0.9?

```{r,echo=TRUE}
allFitCFA$tli # > 0.90
```
* La Raíz del error cuadrático medio de aproximación es menor a 0.05?

```{r,echo=TRUE}
allFitCFA[c('rmsea.ci.lower','rmsea' ,'rmsea.ci.upper')] # 0.05 en el Int de Conf?
```
